【裁判字號】    92,簡,202
【裁判日期】    920829
【裁判案由】    證券交易稅
【裁判全文】
高雄高等行政法院簡易判決                         九十二年度簡字第二○二號
  原      告  甲○○
  被      告  財政部臺灣省南區國稅局
  代  表  人  乙○○  局長
  訴訟代理人  丙○○
右當事人因證券交易稅事件，原告不服財政部中華民國九十二年三月二十一日台財訴
字第○九二○○○四○七○號訴願決定，提起行政訴訟。本院判決如左：
   主  文
原告之訴駁回。
訴訟費用由原告負擔。
 事實及理由
一、緣原告於民國（下同）八十九年八月十六日直接向訴外人余品惠購入澎湖海洋開
    發股份有限公司（下稱澎湖開發公司）股票三○○股，成交總價額新臺幣（下同
    ）三、○○○、○○○元，原告依證券交易稅條例第四條第三款規定，為該次買
    賣之證券交易稅代徵人，漏未依規定向出賣人代徵證券交易稅額九、○○○元，
    經被告查獲，除補徵稅額外，並依同條例第九條第一項及稅務違章案件減免處罰
    標準第九條第三款規定處未代徵應納稅額五倍之罰鍰四五、○○○元，原告就罰
    鍰部分不服，申經復查，未獲變更，提起訴願亦遭決定駁回，遂提起本件行政訴
    訟。
二、原告起訴意旨略謂：原告於被告通知補繳應代徵之交易稅額前，業於九十一年七
    月五日（起訴狀誤書為九十年七月五日）自動補繳；且證券交易稅條例第九條第
    一項規定所謂代徵稅額有短徵、漏徵情形，應係指負有代徵義務之人，依法代徵
    稅額時，對於應代徵稅額有短少或部分漏未徵收情形，若完全未予以徵收，應屬
    代徵人不履行代徵義務之類型，是原告固為依法負代徵證券交易稅額義務人，並
    於八十九年八月十六日買入證券時未依法代徵證交稅，但原告係未予代徵，非屬
    稅額有短少或部分漏未徵收情形，即與證券交易稅條例第九條第一項規定不合，
    非可裁處原告罰鍰。又原告於九十一年七月五日即已自動補繳未代徵應代徵之稅
    額，倘原告有不履行代徵義務之故意，何以會在被告依法命為補繳或要求繳納代
    徵稅額之前，即自動履行代徵稅額之義務，是以原告即無證券交易稅條例第九條
    第一項規定「代徵人不履行法定代徵義務」行為，被告對原告科處罰鍰，自無理
    由。且縱認原告構成證券交易稅條例第九條第一項規定違章行為，惟於被告命補
    繳前，原告已主動將依法應代徵之系爭稅額及滯納金一併補繳，依稅捐稽徵法第
    四十八條之一規定應予免罰。雖被告於九十一年七月一日著手開始調查本案，然
    被告並未將開始調查事實通知原告，或要求原告補繳稅額，是原告並不知被告已
    對本案開始調查，原告於主觀上不知被告開始調查下，即自動補繳本件應代徵稅
    額及其滯納金，揆諸稅捐稽徵法第四十八條之一立法目的，應解為原告仍於該法
    條優惠保護範圍內，被告對原告仍科處罰鍰，係有誤解等語，為此聲明求為判決
    撤銷訴願決定及原處分等語。
三、被告則以：原告漏徵本件證券交易稅額九、○○○元，違反證券交易稅條例第二
    條第一款及第三條第一項規定，經被告查獲，有證券交易稅一般代徵稅額繳款書
    可稽，違章事證足堪認定，被告依首揭規定酌情減輕處應代徵未代徵應納稅額五
    倍罰鍰四五、○○○元，並無違誤。又稅捐稽徵法第四十八條之一所稱進行調查
    之基準日，依財政部八十年八月十六日台財稅第八○一二五三五九八號函釋意旨
    自係以被告之經辦人員最先作為之日為準，本案被告就原告代徵繳納證券交易稅
    情形業已於九十一年七月一日發函請求澎湖開發公司提示相關資料供查，故於九
    十一年七月一日即已進行調查，原告遲至九十一年七月五日始補繳漏徵應代徵稅
    額，不符合上揭法條自動補報補繳免罰之規定，所訴均無可採等語，資為抗辯，
    並聲明求為判決駁回原告之訴等語。
四、按「凡買賣有價證券，除各級政府發行之債券外，悉依本條例之規定，徵收證券
    交易稅。前項所稱有價證券，係指各級政府發行之債券，公司發行之股票、公司
    債及經政府核准得公開募銷之其他有價證券。」、「證券交易稅向出賣有價證券
    人按每次交易成交價格依左列稅率課徵之：一、公司發行之股票及表明股票權利
    之證書或憑證徵千分之三。」、「證券交易稅向出賣有價證券人課徵，由代徵人
    於每次買賣交割之當日，按前條規定稅率代徵，並於代徵之次日，填具繳款書向
    國庫繳納之。」、「前條所稱之證券交易稅代徵人如左：‧‧‧三、有價證券如
    係由持有人直接出讓與受讓人者，其代徵人為受讓證券人。」及「代徵人不履行
    代徵義務或代徵稅額有短徵、漏徵情形者，除責令其賠繳並由該管稽徵機關先行
    發單補徵外，另處以應代徵未代徵之應納稅額十倍以上三十倍以下之罰鍰。」分
    別為證券交易稅條例第一條、第二條第一款、第三條第一項、第四條第三款及第
    九條第一項所明定。又「依本法或稅法規定應處罰鍰之行為，其情節輕微，或漏
    稅額在一定金額以下，得減輕或免予處罰。前項情節輕微、金額及減免標準，由
    財政部擬定，報請行政院核定後發布之。」為稅捐稽徵法第四十八條之二所明定
    。行政院據此於九十一年六月六日院台財字第○九一○○二二三八五號函核定修
    正並經財政部以九十一年六月二十台財稅字第○九一○四五○六四三號令發布之
    「稅務違章案件減免處罰標準」第九條第三款規定：「依證券交易稅條例第九條
    第一項規定應處罰鍰案件，其短徵或漏徵金額符合下列規定之一者，減輕或免予
    處罰：．．．三  代徵人代徵稅額，有短徵、漏徵情形，其應代徵未代徵之金額
    逾新臺幣六千元至新臺幣二萬元者，按應代徵未代徵之應納稅額處五倍之罰鍰。
    」第二十五條規定：「本標準修正前所發生應處罰鍰之行為，於本標準修正發布
    生效日尚未裁罰確定者，適用本標準修正後之規定辦理。」。
五、經查，原告於八十九年八月十六日直接向訴外人余品惠購入澎湖開發公司股票三
    ○○股，成交總價額三、○○○、○○○元，而原告未依證券交易稅條例第二條
    第一款規定代徵證券交易稅額九、○○○元等情，為原告於起訴狀中所自陳，並
    有原告事後補繳之代徵稅額繳款書影本等附於原處分卷可稽，自堪認定。是上開
    股票既由訴外人余品惠直接出讓與原告，依證券交易稅條例第四條第三款規定，
    原告即為該次買賣之證券交易稅代徵人。又短徵與不為代徵同屬證券交易稅條例
    第九條規定處罰之行為態樣，原告主張證券交易稅條例第九條第一項僅規範短徵
    、漏徵，對未為代徵者並不適用云云，顯係對法律之誤解，並不足取。
六、次按「納稅義務人自動向稅捐稽徵機關補報並補繳所漏稅款者，凡屬未經檢舉、
    未經稽徵機關或財政部指定之調查人員進行調查之案件，左列之處罰一律免除；
    其涉及刑事責任者，並得免除其刑：一、本法第四十一條至第四十五條之處罰。
    二、各稅法所定關於逃漏稅之處罰。」則為稅捐稽徵法第四十八條之一第一項所
    明定；故納稅義務人欲援引本條項規定主張免罰，除應踐行補繳補報之程序外，
    尚須該案件係屬「未經檢舉」或「未經稽徵機關或財政部指定之調查人員進行調
    查」者，始足當之。而此所稱「進行調查」，係指有充分之事實證明有關機關對
    某一特定個案申報異常之狀況，開始進行進一步瞭解之行為而言（改制前行政法
    院八十四年度判字第一九二七號判決參照）；至於此條項所以規定，納稅義務人
    自動向稅捐稽徵機關補報並補繳所漏稅款者，凡屬未經稽徵機關或財政部指定之
    調查人員進行調查之案件，各稅法所定關於逃漏稅之處罰一律免除，其立法目的
    乃欲藉此免罰手段，使漏稅違章案件能不經調查程序，回復合法狀態，以求稽徵
    程序之經濟。而財政部為使各稅捐稽徵機關執行稅捐稽徵法第四十八條之一進行
    調查之作業步驟及基準日之認定原則一致，於八十年八月十六日以台財稅字第八
    ○一二五三五九八號函檢發重行訂定之「稅捐稽徵法第四十八條之一所稱進行調
    查之作業步驟及基準日之認定原則：．．各稅：列選案件、個案調查案件、其他
    涉嫌漏稅案件，臨時交辦調查案件．．．二、經辦人員應於交查簽收當日立即進
    行函查、調卷、調閱相關資料或其他相同作為，．．．三、進行調查之作為有數
    個時，以最先作為之日為調查基準日。」故依上述關於稅捐稽徵法第四十八條之
    一調查基準日認定原則釋示之內容觀之，可知關於調查基準日之認定，財政部係
    秉持當稅捐稽徵機關實質上已掌握涉及違章之相關證據時，此時因稽徵機關已耗
    費人力、物力開始進行調查，雖納稅義務人於稅捐稽徵機關經辦人員寄發處分書
    或進行函查等其他調查作為後有補報補繳行為，然此補報補繳行為已無法達上述
    稅捐稽徵法第四十八條之一激勵自新及節省稽徵成本之立法目的，反會造成納稅
    義務人僥倖心理之原則為之；故上述財政部關於「稅捐稽徵法第四十八條之一所
    稱進行調查之作業步驟及基準日之認定原則」之釋示，核與稅捐稽徵法第四十八
    條之一規定之立法意旨相符，爰予援用。經查，被告業於九十一年七月一日以南
    區國稅審三字第○九一○○五七九三九號函請澎湖開發公司就其公司股東轉讓股
    份，代徵人代徵繳納證券交易稅情形，提示相關資料供查，觀之該函略以：「本
    局為瞭解貴公司股東轉讓股份，代徵人代徵繳納證券交易稅情形，請備妥．．．
    （二）八十九年起至九十年十二月止每次股權異動之股東名冊及股東轉讓資料與
    證券交易稅繳款書存證聯．．．前來本局澎湖縣分局．．。」等語，是該作為與
    原告違章之事實直接相關，足認被告已就澎湖開發公司股東轉讓股票有無代徵證
    券交易稅之個案情形開始進行進一步瞭解之行為，故應以被告之進行調查日即九
    十一年七月一日為本案之調查基準日。是原告雖於同年七月五日始補繳未為代徵
    之稅額，惟係在被告調查日後所為，與稅捐稽徵法第四十八條之一自動補報免罰
    之規定未合，原告訴稱其未受通知，故不知已經開始調查，應有自動補報補繳免
    罰之適用云云，並不足取。
七、又按「人民違反法律上之義務而應受行政罰之行為，法律無特別規定時，雖不以
    出於故意為必要，仍須以過失為其責任條件。但應受行政罰之行為，僅須違反禁
    止規定或作為義務，而不以發生損害或危險為其要件者，推定為有過失，於行為
    人不能舉證證明自己無過失時，即應受處罰。．．．．．．。」有司法院釋字第
    二七五號解釋足資參照。原告雖另以其已在被告命為補繳前主動補繳，故已無不
    履行代徵義務之行為，故無對其處罰餘地云云。惟查，證券交易稅條例第九條第
    一項關於違反代徵義務之處罰，乃對代徵義務人未依法代徵證券交易稅款之制裁
    規定。其就違反義務者，課以一定之制裁，係為貫徹代徵制度，督促代徵義務人
    善盡其應盡之作為義務，俾稽徵機關得以掌握稅源，為增進公共利益所必要，此
    與同條款規定之賠繳義務，係關於違反扣繳規定，致國家對租稅債務人之租稅請
    求權之實現發生困難，而由代徵義務人負責繳納租稅債務人之債務，二者規範目
    的不同。又按人民違反法律上之義務而應受行政罰之行為，僅須違反作為義務而
    不以發生損害或危險為其要件者，推定為有過失，於行為人不能舉證證明自己無
    過失時，即應處罰，復為司法院大法官釋字第二七五號解釋意旨所明示。而所得
    稅法第一百十四條第一項係就扣繳義務人違反扣繳作為義務之處罰，故除非行為
    人能證明自己無過失，否則僅須其有違反作為義務之行為即推定有過失，而應受
    罰。原告為本件股票買賣之受讓人，而股票買賣應繳交證券交易稅又屬通常可知
    之生活事實，且證券交易稅條例已就證券交易稅之代徵義務人詳為規定，原告身
    為代徵義務人，竟未履行代徵義務，實難認其是屬無過失，且於原告未為代徵時
    即屬作為義務之違反，與其事後已否補繳無涉，故原告此部分爭執，亦非可採。
八、綜上所述，原告之主張均不可採。被告依證券交易稅條例第九條第一項規定及依
    行政院九十一年六月六日核定修正經財政部於九十一年六月二十六日發布之稅務
    違章案件減免處罰標準第二十五條規定，依裁罰時之減免標準第九條第三款規定
    裁處原告未代徵稅額五倍罰鍰四五、○○○元，並無違誤，訴願決定予以維持，
    亦無不合。原告起訴意旨請求撤銷，為無理由，應予駁回。並不經言詞辯論為之
    。
九、據上論結，本件原告之訴為無理由，依行政訴訟法第二百三十三條第一項、第二
    百三十六條、第一百九十五條第一項後段、第九十八條第三項前段，判決如主文
    。
中      華      民      國    九十二    年      八      月    二十九    日
                              高雄高等行政法院第一庭
                                          法      官    簡慧娟
右為正本係照原本作成。
如不服本判決，應於送達後二十日內，向本院提出上訴狀並表明上訴理由，如於本判
決宣示後送達前提起上訴者，應於判決送達後二十日內補提上訴理由書（須按他造當
事人人數附繕本）。
提起上訴應預繳送達用雙掛號郵票七份（每份三十四元）。
中      華      民      國    九十二    年      八      月    二十九    日
                                          法院書記官    楊曜嘉
附註：
行政訴訟法第二百三十五條（第一項、第二項）：
對於適用簡易程序之裁判提起上訴或抗告，須經最高行政法院之許可。
前項許可，以訴訟事件所涉及之法律見解具有原則性者為限。


司法院資訊處製作；財團法人民間司法改革基金會備份。
